臺灣高等法院刑事裁定
109年度毒抗字第284號
抗  告  人  
即  被  告  陳昭龍



上列抗告人即被告因違反毒品危害防制條例案件，不服臺灣新北
地方法院109年度毒聲字第786號，中華民國109年11月2日所為觀
察、勒戒之裁定（聲請案號：臺灣新北地方檢察署109年度聲觀
字第756號、109年度毒偵字第5660號），提起抗告，本院裁定如
下：
    主  文
抗告駁回。                                             
    理  由
一、原裁定意旨略以：抗告人即被告甲○○（下稱被告）基於施用
    第二級毒品甲基安非他命之犯意，於民國109年7月3日22時
    許，在其新北市○○區○○街000巷00號住處，以將第二級毒品
    甲基安非他命置入玻璃球內燒烤吸食煙霧之方式，施用第二
    級毒品甲基安非他命1次。嗣於同年月4日18時40分許，因另
    案遭通緝，在上址住處為警逮捕而查獲，經警徵得其同意後
    採集其尿液送請檢驗，確呈安非他命及甲基安非他命陽性反
    應等情，有109年7月4日勘查採證同意書、新北市政府警察
    局受採集尿液檢體人姓名及檢體編號對照表（檢體編號0000
    0000）、台灣檢驗科技股份有限公司109年7月20日濫用藥物
    檢驗報告（檢體編號00000000）各1份在卷可稽，足認被告
    確有施用第二級毒品甲基安非他命之事實。又被告前因施用
    毒品案件，經原審先後以87年度毒聲字第3222號、89年度毒
    聲字第5555號裁定送觀察、勒戒後，均無繼續施用毒品之傾
    向，分別於87年12月7日、90年1月11日執行完畢釋放出所，
    並經臺灣新北地方檢署檢察官以87年度偵緝字第1186號、89
    年毒偵字第5887號為不起訴處分確定，此後即未曾再受觀察
    、勒戒或強制戒治之執行等情，有本院被告前案紀錄表在卷
    可稽。是被告本案施用毒品犯行距其最近1次因犯施用毒品
    罪經觀察、勒戒執行完畢之日即90年1月11日已逾3年(詳下
    述)，原審因而准許檢察官之聲請，依毒品危害防制條例第2
    0條第1項、第3項及觀察勒戒處分執行條例第3條第1項規定
    ，裁定被告應送勒戒處所觀察、勒戒等語。
二、抗告意旨略以：毒品危害防制條例第20條第3項、第23條第2
    項法律之修正，係於109年7月15日起施行，而被告本件犯行
    及查獲時間，均在新法施行前，且被告於108年10月間始因
    施用毒品案件服刑4個月出監，依刑法第1條規定，本件應適
    用修正前毒品危害防制條例之規定，對被告起訴、判刑，原
    審裁定將被告送勒戒處所觀察、勒戒，顯然違背法令云云。
三、按犯毒品危害防制條例第10條之罪者，檢察官應聲請法院裁
    定，令被告入勒戒處所觀察、勒戒，其期間不得逾2月。觀
    察、勒戒後，檢察官依據勒戒處所之陳報，認受觀察、勒戒
    人無繼續施用毒品傾向者，應即釋放，並為不起訴之處分；
    認受觀察、勒戒人有繼續施用毒品傾向者，檢察官應聲請法
    院裁定令入戒治處所強制戒治，其期間為6個月以上，至無
    繼續強制戒治之必要為止。但最長不得逾1年。依前項規定
    為觀察、勒戒或強制戒治執行完畢釋放後，3年後再犯第10
    條之罪者，適用前2項之規定，毒品危害防制條例第20條第1
    項、第2項前段、第3項分別定有明文。前開觀察、勒戒之規
    定，乃導入一療程觀念，針對受處分人將來之危險所為預防
    、矯治措施之保安處分，目的係在戒除行為人施用毒品身癮
    及心癮之措施，以達教化與治療之目的，其立法意旨在幫助
    施用毒品者戒毒，性質非屬懲戒行為人。
四、經查：
  ㈠被告於前述時、地施用第二級毒品甲基安非他命之事實，業
    據被告於警詢時坦承不諱，其於109年7月4日8時50分許，經
    警採集其尿液送驗後，由台灣檢驗科技股份有限公司先以酵
    素免疫分析法（EIA）為初步檢驗，再以氣相層析質譜儀（G
    C/MS）為確認檢驗，結果呈安非他命、甲基安非他命陽性反
    應乙節，有新北市政府警察局受採集尿液檢體人姓名及檢體
    編號對照表、勘查採證同意書、台灣檢驗科技股份有限公司
    109年7月20日出具之濫用藥物檢驗報告（檢體編號00000000
    ）附卷可稽，又被告前因施用毒品案件，經原審先後以87年
    度毒聲字第3222號、89年度毒聲字第5555號裁定送觀察、勒
    戒後，均無繼續施用毒品之傾向，分別於87年12月7日、90
    年1月11日執行完畢釋放出所，並經臺灣新北地方檢署檢察
    官以87年度偵緝字第1186號、89年毒偵字第5887號為不起訴
    處分確定，此後即未曾再受觀察、勒戒或強制戒治之執行，
    其後，被告雖因再犯施用及販賣毒品等罪，惟均經法院依法
    判處罪刑後執行，未再接受觀察、勒戒或強制戒治等情，此
    有本院被告前案紀錄表及矯正簡表在卷可稽(見原審卷第21
    頁、本院卷第23-36頁)。按毒品危害防制條例業於109年1月
    15日修正公布，並於同年7月15日施行，對該條例第20條第3
    項規定有關檢察官就犯同條例第10條施用毒品者聲請法院觀
    察、勒戒或強制戒治執行完畢釋放後之期間，由「5年後再
    犯」修正為「3年後再犯」。又前揭規定中所謂「3年後再犯
    」，經最高法院刑事大法庭以109年度台上大字第3826號裁
    定統一見解為：只要本次再犯（不論修正施行前、後）距最
    近一次觀察、勒戒或強制戒治執行完畢釋放，已逾3年者，
    即該當之，不因其間有無犯第10條之罪經起訴、判刑或執行
    而受影響。是被告本案於109年7月3日之施用毒品行為，距
    其最近一次因施用毒品經觀察、勒戒執行完畢之日（即90年
    1月11日）既已逾3年，依上開說明，即應再令觀察、勒戒，
    且不因其間是否另犯施用毒品罪經起訴、判刑或執行而有不
    同。再者，修正後增訂施行之毒品危害防制條例第35條之1
    第1款及第2款前段規定，施行前犯第10條之罪之案件，於施
    行後，偵查中，由檢察官依修正後規定處理；審判中，由法
    院或少年法院（地方法院少年法庭）依修正後規定處理。是
    犯第10條之罪者，不論係修正前後，均應依新法規定處理（
    最高法院109年度台上字第3098號判決意旨參照）。是原審
    依修正後毒品危害防制條例第20條第1項至第3項、觀察勒戒
    處分執行條例第3條第1項規定，裁定被告應送勒戒處所觀察
    、勒戒，核其認事用法，於法並無不合。
  ㈡綜上所述，本件檢察官聲請洵屬有據，原審法院依修正後毒
    品危害防制條例第20條第1項、第3項及觀察勒戒處分執行條
    例第3條第1項規定，裁定將被告應送勒戒處所觀察勒戒，並
    無違誤，抗告意旨徒以本件應依刑法第1條及修正前毒品危
    害防制條例之規定，對被告起訴、判刑云云，顯屬無據，是
    本件抗告，並無理由，應予駁回。
據上論斷，應依刑事訴訟法第412條，裁定如主文。
中　　華　　民　　國　　109 　年　　12　　月　　18　　日
                  刑事第一庭    審判長法　官  李釱任
                                      法　官  梁耀鑌
                                      法　官  崔玲琦
以上正本證明與原本無異。
不得再抗告。
                                      書記官  李政庭
中　　華　　民　　國　　109 　年　　12　　月　　18　　日